【裁判字號】    89,中簡上,56
【裁判日期】    890726
【裁判案由】    違反證券交易法
【裁判全文】
臺灣臺中地方法院刑事判決                        八十九年度中簡上字第五六號
    上  訴  人  臺灣臺中地方法院檢察署檢察官
    上  訴  人
    即  被  告  乙○○
右列上訴人因被告違反證券交易法案件，不服本院台中簡易庭八十八年度中簡字第二
六七五號中華民國八十九年一月七日第一審簡易判決（聲請案號：臺灣台中地方法院
檢察署八十八年度偵字第一六八六五號）提起上訴，本院管轄第二審之合議庭，逕依
通常程序為第一審判決如左：
    主      文
原判決撤銷。
乙○○無罪。
    理      由
一、聲請簡易處刑意旨略以：被告乙○○本係復華證券股份有限公司崇德分公司之證
    券營業員，明知依政府之規定，營業員不得利用客戶名義或帳戶，申購、買賣有
    價證券，詎意圖不法，於得知其經常服務之證券買賣客戶即被害人甲○○（帳戶
    Ｓ－ＯＯ八八一－三號）將赴美國工作，短期內不可能回國，即欲利用此機會為
    自己買賣股票，乃自民國八十七年九月三日起，至八十八年六月七日止，利用上
    開甲○○之帳戶，為自己之計算，從事證券集中市場各上市公司股票之買賣，迨
    同年六月上旬為被害人甲○○發覺，乃自美國返台索賠無果，因而向該公司告發
    ，因認被告乙○○涉有違反「證券商負責人與業務人員管理規則」第十六條第一
    項第七款之規定，應依證券交易法第一百七十七條第三款論處之罪嫌云云。
二、按犯罪事實應依證據認定之，無證據不得推定其犯罪事實，又不能證明被告犯罪
    者，應為無罪判決之諭知，刑事訴訟法第一百五十四條、第三百零一條第一項定
    有明文。又認定不利於被告之證據須依積極證據，苟積極證據不足為不利於被告
    事實之認定時，即應為有利被告之認定，更不必有何有利之證據，最高法院三十
    年上字第八一六號判例可資參照。
三、公訴人認被告乙○○涉有違反證券交易法第一百七十七條第三款罪嫌，無非以被
    告於被害人甲○○赴美國工作期間，利用被害人之帳戶，為自己之計算，從事證
    券集中市場各上市公司股票之買賣，因而違反「證券商負責人與業務人員管理規
    則」第十六條第一項第七款規定為其論據。訊據被告堅決否認右揭犯行，辯稱：
    其有經甲○○授權買賣股票，且並未存入自己之資金於甲○○之帳戶內買賣股票
    ，買賣股票之出入款項均由甲○○之帳戶過戶，盈虧亦由甲○○負擔，其並無利
    用客戶名義或帳戶，申購、買賣股票之犯行等語。經查：被告原任職復華證券股
    份有限公司崇德分公司之證券營業員，被害人以其台中市第五信用合作社活期儲
    蓄存款帳號八八一－三號帳戶作為買賣股票交割價款之出入帳戶，於八十七年八
    月十五日尚有餘額四十七萬六千八百十二元，被害人於八十七年八月十六日出國
    ，被告於八十七年九月三日起至八十八年六月七日止，以被害人帳戶內之資金及
    股票買進賣出有三百多筆成交紀錄，此據被告及被害人供明或陳明在卷，亦有被
    害人所有活期儲蓄存款存摺影本一份、客戶對帳明細表一份附於偵查卷可稽。惟
    按證券商負責人與業務人員管理規則第十六條第一項第七款所規定之「利用客戶
    名義或帳戶，申購、買賣有價證券」，係指證券商負責人與業務人員以其自己之
    資金，利用客戶名義或帳戶買賣有價證券而言，如係以客戶自己帳戶內之股票或
    資金出入買賣，尚難認符合該款規定之情形，自不得以證券交易法第一百七十七
    條第三款之規定論處。
四、原審不察，對被告遽予論罪科刑，核有未當，被告上訴意旨指摘原判決不當，為
    有理由。又檢察官聲請簡易處刑之案件，法院於審理後，認應為無罪判決之諭知
    者，應適用通常程序審判之，刑事訴訟法第四百五十二條、第四百五十一條之一
    第四項但書第三款定有明文，是本院自應將原判決撤銷，改依通常程序為第一審
    諭知被告無罪之判決。至檢察官上訴意旨指稱被告係盜賣被害人股票，另涉有刑
    法第三百四十二條第一項之背信罪嫌、第二百十條之偽造私文書罪嫌，原審漏未
    審酌云云，惟本件既應諭知無罪判決，則上開部分與本件之間即無裁判上一罪之
    審判上不可分關係，自非本院所得審究，併此敘明。
據上論斷，應依刑事訴訟法第四百五十五條之一第一項、第三項、第四百五十二條、
第三百六十九條第一項前段、第三百零一條第一項，判決如主文。
中      華      民      國      八十九    年      七    月    二十六    日
                                    臺灣台中地方法院刑事第七庭
                                      審判長  法  官  翁  芳  靜
                                              法  官  林  郁  婷
                                              法  官  簡  源  希
右正本證明與原本無異。
如不服本判決，應於判決送達後十日內向本院提出上訴狀，上訴於臺灣高等法院臺中
分院( 須附繕本 )。
                  書記官
中      華      民      國      八十九    年      七    月    二十六    日


司法院資訊處製作；財團法人民間司法改革基金會備份。
